臺灣高等法院臺中分院刑事判決　　　　95年度上訴字第2655號
上　訴　人
即　被　告　乙○○
　　　　　（原名朱宏軒）
輔　佐　人　甲○○
上列上訴人因搶奪案件，不服臺灣臺中地方法院95年度訴字第25
38號中華民國95年10月12日第一審判決（起訴案號：臺灣臺中地
方法院檢察署95年度偵字第2435號），提起上訴，本院判決如下
：
    主  文
上訴駁回。
    事  實
一、朱弘軒（已更名為乙○○，以下仍以「朱弘軒」稱之）因缺
    錢花用，乃基於意圖為自己不法所有之概括犯意，騎乘其不
    知情表哥陳正科所有之車牌號碼JRT－558號機車，先後於附
    表所示之時、地，趁丁○○、丙○○、簡恒真、戊○○於不
    及防備之際，徒手搶奪其等如附表所示之物品（詳如附表所
    載），得手後除將搶得現金供己花用，行動電話變賣外，其
    餘物品均隨意丟棄。嗣因朱弘軒將搶自丙○○之行動電話 1
    具，持往臺中市○區○○路 3段47號自由跳蚤市場賣予不知
    情之王玉中，再輾轉由江敏聰購得，經警循線查獲上情。
二、案經臺中市警察局第五分局報請臺灣臺中地方法院檢察署檢
    察官偵查起訴。
    理  由
一、本案被害人丁○○、丙○○、簡恒真、戊○○及被告所騎乘
    機車之所有人陳正科及贓物之買受人王玉中、江敏聰等人於
    司法警察調查中所為之陳述，已經被告於本院審判時同意作
    為證據，經審酌上開各受詢問人之警詢筆錄，警方係據各被
    害人報案後，詢問與案件有關係之人，而各受詢人皆依其所
    知及親見身受之情況為陳述，核各該警詢筆錄作成時之情況
    係屬正當。再被害人丙○○、簡恒真於偵查中以證人身分具
    結而為之陳述，亦核無「顯有不可信」之情況，故上開警詢
    筆錄與檢察官偵查筆錄，各符合刑事訴訟法第 159條之1第2
    項與同法第159條之5第1項規定，均具有證據能力。
二、上開事實，迭據上訴人即被告朱弘軒（以下逕稱被告）於警
    詢時、檢察官偵查中及原審法院暨本院審理時自白在卷，核
    與證人即被害人丁○○、丙○○、簡恒真、戊○○與證人即
    被告等騎乘以搶奪之機車所有權人陳正科及買受被告搶奪所
    得贓物之王玉中、江敏聰等人於警詢或檢察官偵查中證述情
    節相符，復有贓物認領保管單 1紙、被告出售行動電話時所
    書立之切結書1紙、通聯調閱查詢單3份、被告騎乘以搶奪之
    機車照片 2張、臺中市警察局第四分局南屯派出所受理各類
    案件紀錄表1紙、行動電話通聯紀錄1份可證，核認被告之自
    白與事實相符，其犯行事證明確，足以認定。又被告雖提出
    行政院衛生署臺中醫院診斷書陳稱其精神狀況迥異於常人云
    云，但經稽之該診斷書內容係載稱：懼社交症，病患因上述
    病情，有恐懼與人互動缺乏對人信任感。被告雖有上開病症
    ，但並無顯著減低其辨識行為違法及依辨識而為行為之能力
    ，非屬法定減輕其刑之事由，僅得資為從輕量刑之參酌，附
    此敘明。
三、核被告所為，係犯刑法第325條第1項之搶奪罪。按被告行為
    後，原刑法第56條連續犯之規定，業於94年2月2日經總統公
    布修正刪除，並於95年7月1日施行，被告之犯行因行為後新
    法業已刪除連續犯之規定，此刪除雖非犯罪構成要件之變更
    ，但顯已影響行為人刑罰之法律效果，自屬法律有變更，依
    新法第2條第1項規定，比較新、舊法結果，仍應適用較有利
    於被告之行為時法律即舊法論以連續犯（最高法院95年第 8
    次刑事庭會議決議參照）。被告上開 4次搶奪犯行，時間緊
    接，均觸犯構成要件相同之罪名，顯係基於概括犯意反覆為
    之，為連續犯，應依修正前刑法第56條之規定，論以一罪，
    並加重其刑。被告如附表編號 1所示之搶奪犯行，雖未據檢
    察官提起公訴，惟因該部分事實與已起訴經判決有罪部分具
    有連續犯之裁判上一罪關係，為起訴效力所及，法院自應併
    予審理。原審認被告搶奪犯行之事證明確，適用刑法第 325
    條第 1項、修正前刑法第56條之規定，論處被告連續搶奪罪
    ，認事用法核無違誤。雖被告上訴意旨指摘原審量刑過重，
    請求從輕量刑，予被告自新之機會等語。然審酌搶奪罪之法
    定刑度為6月以上5年以下有期徒刑，被告年輕力壯，竟不思
    以正當途徑獲取所需，連續多次搶奪婦女財物，不僅輕忽他
    人財產法益，嚴重破壞社會秩序，並危害全民安全甚鉅，並
    被告之素行及犯罪之動機、目的、手段、品行及智識程度等
    一切情狀，原審法院捨依檢察官之求刑（有期徒刑1年6月）
    ，而從輕量處被告有期徒刑1年2月，顯已注意刑法第57條所
    規定之各款應注意之事項，經核符合比例原則，並無輕重失
    衡，致罪刑不相當之情形。又被告前雖未曾因故意犯罪受有
    期徒刑以上刑之宣告，且犯後坦承示悔，惟鑒於目前社會治
    安嚴重敗壞，搶奪惡風猶未戢止，實不允對掠奪他人財物之
    犯罪者宣告緩刑，故原審未諭知緩刑宣告，並無不當。是被
    告之上訴難謂有理由，應予以駁回。
據上論斷，應依刑事訴訟法第368條，判決如主文。
本案經檢察官己○○到庭執行職務。
中　　華　　民　　國　　96　　年　　2 　　月　　13　　日
            刑事第三庭  審判長法　官  王  增  瑜
                              法　官  廖  柏  基
                              法　官  蔡  紹  良
上列正本證明與原本無異。
如不服本判決應於收受送達後十日內向本院提出上訴書狀，其未
敘述上訴之理由者並得於提起上訴後十日內向本院補提理由書（
均須按他造當事人之人數附繕本）。
                              書記官  巫  丞  晏
中　　華　　民　　國　　96　　年　　2 　　月　　13　　日
附錄論罪科刑法條：刑法第325條第1項(普通搶奪罪)
意圖為自己或第三人不法之所有，而搶奪他人之動產者，處6月
以上5年以下有期徒刑。
附表：
┌──┬────────┬──────────┬────┬─────────────────────────┐
│編號│犯罪時間        │犯罪地點            │被害人  │搶奪財物                                          │
├──┼────────┼──────────┼────┼─────────────────────────┤
│1   │94年8月24日12時4│臺中市○區○○街128 │丁○○  │皮包1只（內有國民身分證1張、健康保險卡3張、金融卡2│
│    │0分許           │巷6號前馬路旁。     │        │張、信用卡3張、現金1萬3千元）。                   │
├──┼────────┼──────────┼────┼─────────────────────────┤
│2   │94年11月14日19時│臺中市○○路○段與文│丙○○  │手提皮包1只（內有手機2具《門號分別為0000000000號、│
│    │許              │昌東九街口。        │        │0000000000號》、現金1,500元、機車駕駛執照、行車執 │
│    │                │                    │        │照各1張、國民身分證1張、健康保險卡1張）。         │
├──┼────────┼──────────┼────┼─────────────────────────┤
│3   │94年11月16日18時│臺中市南屯區文心南二│庚○○  │黑色手提包1（價值500元）、咖啡色皮夾1只（皮夾價值5│
│    │30分許          │路與向心南路口。    │        │00元，內有信用卡6張《中國信託銀行、萬泰銀行、花旗 │
│    │                │                    │        │銀行、富邦銀行、玉山銀行、誠泰銀行各1張》、行動電 │
│    │                │                    │        │話2具（門號分別為00 00000000號、0000000000號，價值│
│    │                │                    │        │共8千元）、國民身分證1張、健康保險卡2張、駕駛執照2│
│    │                │                    │        │張、支票簿1本、鑰匙1串、硬幣十幾元。），共計損失9 │
│    │                │                    │        │千餘元。                                          │
├──┼────────┼──────────┼────┼─────────────────────────┤
│4   │94年11月21日20時│臺中市西屯區市政北三│戊○○  │皮包1只（內有存摺4本、印章2枚、國民身分證1張、健康│
│    │許              │路稅捐處前。        │        │保險卡1張、金融卡1張、現金4千元、摩托羅拉牌、V180 │
│    │                │                    │        │型行動電話1具（門號0000000000號）。               │
└──┴────────┴──────────┴────┴─────────────────────────┘
